【裁判字號】    98,交上訴,159
【裁判日期】    981106
【裁判案由】    公共危險等
【裁判全文】
臺灣高等法院刑事判決               98年度交上訴字第159號
上  訴  人  臺灣臺北地方法院檢察署檢察官
被      告  丙○○
上列上訴人因公共危險等案件，不服臺灣臺北地方法院98年度交
訴緝字第2號，中華民國98年10月12日第一審判決（起訴案號：
臺灣臺北地方法院檢察署94年度偵字第13594號），提起上訴，
本院判決如下：
    主  文
上訴駁回。
    理  由
一、按刑事訴訟法第350條、第361條、第362條、第367條規定，
    不服地方法院之第一審判決而上訴者，須提出上訴書狀，並
    應敘述具體理由，為上訴必備之程式；其所提出之書狀未敘
    述上訴理由，或僅曾以言詞陳述上訴理由者，均應於上訴期
    間屆滿後20日內補提理由書於第一審法院。惟原審法院對上
    訴書狀有無記載理由，僅應為形式上之審查，認有欠缺，且
    未據上訴人自行補正者，始應定期間先命補正，至於上訴理
    由是否具體，係屬第二審法院審查範圍，不在命補正之列（
    參照刑事訴訟法第361條之立法意旨）。倘上訴人已提出上
    訴理由，但所提非屬具體理由者，應由第二審法院以上訴不
    合法律上之程式，判決駁回之。而所謂具體理由，必係依據
    卷內既有訴訟資料或提出新事證，指摘或表明第一審判決有
    何採證認事、用法或量刑等足以影響判決本旨之不當或違法
    ，而構成應予撤銷之具體事由，始克當之；倘僅泛言原判決
    認定事實錯誤、違背法令、量刑失之過重或輕縱，而未依上
    揭意旨指出具體事由，或形式上雖已指出具體事由，然該事
    由縱使屬實，亦不足以認為原判決有何不當或違法者，皆難
    謂係具體理由，俾與第二審上訴制度旨在請求第二審法院撤
    銷、變更第一審不當或違法之判決，以實現個案救濟之立法
    目的相契合，並節制濫行上訴（最高法院97年度台上字第89
    2號裁判意旨參照）。
二、本件原判決認：依當場目擊證人柯宏翰於原審證述本件肇事
    車輛車身為紅色（原審卷第37頁），並有案發當時由警員填
    製之臺北市政府警察局信義分局疑似道路交通故事肇事逃逸
    追查表「嫌疑車輛特徵」欄記載可憑（偵卷第41頁），均核
    與卷附車籍查詢資料所載登記為被告所有之BF-2870號自用
    小客車之車身為「灰色」不符（原審卷第22頁），以本件事
    發時間為上午7時20分許，且因駕駛曾下車查看，而有停車
    情形，證人柯宏翰並已記錄車牌號碼，當有餘裕可判斷車身
    顏色，而紅、灰二色差異甚大，當無誤認之虞。被告購買之
    BF-2870號自用小客車，係於79年9月出廠之裕隆廠牌、排氣
    量（馬力）1171CC(HP)轎式車輛，是被告於88年9月20日購
    買過戶時，該車齡已約9年，經折舊後該車之車價非鉅，購
    買者實無另行耗費工資用以變更車身顏色之可能，遑論本件
    亦無證據足以證明被告有何變更之舉，何況本件事發前2年
    餘，該車業經交通部公路總局臺北區監理所於91年5月7日註
    銷牌照，亦與被告所稱其自90年間結束汽車保養廠之經營後
    ，因車齡老舊，即將該車棄置路旁，未予聞問等情相符，故
    不能排除被告遭人取得車牌後改掛他車使用之可能。又告訴
    人即被害人甲○○、證人柯宏翰於警詢指認被告單一口卡片
    ，實有違警察機關實施指認犯罪嫌疑人程序要領之規定，且
    其等與告訴人即被害人乙○○於原審時，亦未能確認被告是
    否為當日駕車肇事之人，故尚難憑其等警詢所為口卡片指認
    情形，遽認被告為肇事駕駛之人，復查無其他證據足認被告
    確係肇事之人，而不能依使用相同車牌號碼形成被告有罪之
    確信，自應為有利被告認定而為無罪諭知。原判決已詳敘其
    所憑證據、認定理由，從形式上觀察，原判決並無違背經驗
    法則、論理法則等違背法令之情形。
三、檢察官提起上訴，所提書狀敘明上訴理由雖以：告訴人甲
    ○○、乙○○及證人柯宏翰於原審雖均證稱對肇事人面貌已
    無印象等語，而無法當庭確認被告是否即為駕車肇事之人，
    然此係因被告肇事後旋即逃亡並遭通緝，致告訴人2人並無
    當面指認之機會，其等又僅在肇事現場目睹被告1次，時隔
    5年後再命指認，本無可能仍有鮮明印象，且事發後於警詢
    、偵訊時，經提示被告口卡相片，告訴人2人及證人柯宏翰
    均已明確指認被告即為肇事人無誤，應以當時證詞為可採。
    被告所有車輛顏色，依車籍資料所載「灰色」僅係79年9
    月27日車輛出廠時之顏色，期間本可隨意變更塗色，其既未
    經定期檢驗亦無從知悉顏色是否已遭變更，被告對此既未為
    說明，亦未說明該車何以於90年間不詳日期遺失而未報警之
    原因，與常情顯非無疑。被告又稱案發當時受僱於吳義豐
    在芳億行工作，故有不在場證明，證人吳義豐雖亦到庭如此
    證述，惟被告之全民健康保險投保單位乃「台北市私立唯思
    文理技藝短期補習班」，顯非芳億行，證人吳義豐復未能提
    出上開期間被告上下班之打卡紀錄、簽到文件或員工名冊，
    亦未能提出確曾給付薪資予被告之報稅資料或薪資清冊，僅
    有證人吳義豐片面指陳，難以遽信屬實云云。然查：
  (一)依內政部政署所發布之「警察機關實施指認犯罪嫌疑人程序
    要領」即「警察偵查犯罪規範」第92條規定，被害人、檢舉
    人或目擊證人指認犯罪嫌疑人，應依下列要領為之：「一指
    認前應由指認人先陳述嫌疑人特徵。二指認前不得有任何可
    能暗示、誘導之安排出現。三指認前必須告訴指認人，犯罪
    嫌疑人並不一定存在於被指認人之中。四實施指認，應於偵
    訊室或適當處所為之。五應為非一對一之成列指認（選擇式
    指認）。六被指認之人在外形上不得有重大差異。七實施指
    認應拍攝被指認人照片，並製作紀錄存證。八實施照片指認
    ，不得以單一相片提供指認，並避免提供老舊照片指認」。
    而本件告訴人甲○○、證人柯宏翰於警局之指認，既未於指
    認前先陳述嫌疑人特徵始進行指認，且係單一老舊相片之指
    認，則此部分指證，已屬有重大之瑕疵。再者，指認正確與
    否之認定，尤須綜合指認人對事實之陳述、其於該事件中所
    處之地位以及當時之週遭環境等情況，如足資認定其確能對
    被指認人觀察明白、確能認知被指認人行為之內容，且所述
    之事實復有其他證據佐證，並不悖一般日常生活經驗之定則
    及論理法則，始得採為判決被指認人犯罪之基礎。本件告訴
    人甲○○於原審已證稱：伊當時被撞倒在地上，且左眼皮因
    倒地受傷流血，伊只看到駕駛是一個中等身材的中年男子，
    面貌伊沒有印象，警察提供車主口卡給伊看時，伊看也是一
    名中年短髮男子，就做指認等語（原審卷第34頁背面）；證
    人柯宏翰於警詢、偵訊雖均稱：肇事人與被告的眼神及臉型
    相似等語（偵卷第29、36頁），惟於原審則澄清稱：因被告
    口卡照片不太清楚，所以伊當時指的是相似等語（原審卷第
    37頁反面）。且其等指認被告口卡照片可能因髮型或拍攝時
    間之差距，致與事發時之被告外型有所差異，即以影響清晰
    程度而言亦有不足，此有該指認資料卷可憑（偵卷第34頁）
    。何況，事發當時該肇事駕駛人尚有下車查看，告訴人甲○
    ○、乙○○及證人柯宏翰既有在場，猶未能明確指認被告即
    為肇事駕駛人，是尚難僅憑其等於警詢時所為口卡片有瑕疵
    之指認情形，為不利被告之認定。
  (二)按刑事訴訟法第161條已於民國91年2月8日修正公布，其第1
    項規定：檢察官就被告犯罪事實，應負舉證責任，並指出證
    明之方法。因此，檢察官對於起訴之犯罪事實，應負提出證
    據及說服之實質舉證責任。倘其所提出之證據，不足為被告
    有罪之積極證明，或其指出證明之方法，無從說服法院以形
    成被告有罪之心證，基於無罪推定之原則，自應為被告無罪
    判決之諭知。本件原審審判時，修正之刑事訴訟法關於舉證
    責任之規定，已經公布施行，檢察官仍未提出適合於證明犯
    罪事實之積極證據，並說明其證據方法與待證事實之關係；
    原審對於卷內訴訟資料，復已逐一剖析，參互審酌，仍無從
    獲得有罪之心證，因而維持第一審諭知無罪之判決，於法洵
    無違誤（最高法院92年度台上字第128號判例要旨可參）。
    檢察官雖質疑被告有可能將其車輛變更顏色為紅色，惟始終
    未能提出證據以資證明，且被告該車係79年9月出廠，迄被
    告所稱90年間遺失時，車齡已達11年之久，已相當老舊，再
    者，被告購買既係供自用，殊無另行自費更換車身顏色之必
    要，實有可能係遭他人竊取後欲遮掩查緝方更換車身顏色。
    並因該車老舊，被告縱未因遺失報警，亦無違常。故檢察官
    上揭主張僅係主觀臆測之詞，難予採信。
  (三)被告於事發當時係於吳義豐經營之芳億行工作，業經證人吳
    義豐於原審證述屬實（原審卷第38至39頁），被告當時每日
    上午8點多即可自芳億行下班，則其於其他時間另行在「台
    北市私立唯思文理技藝短期補習班」上班，亦與一般人兼職
    數份工作之常情相符，至於被告以何工作作為其健保投保單
    位，乃係被告與僱主間之約定，尚難以其投保單位非芳億行
    ，即遽此反推被告並無在芳億行工作。至於本案事發距證人
    吳義豐於原審作證已約隔近5年，實難期待其尚能保存被告
    上下班打卡紀錄、簽到文件等資料。
  (四)其餘業經原審於判決內詳予論述指駁，難採為認定被告有罪
    之證據。綜上，檢察官之上訴書狀雖已敘述理由，但其理由
    均核非足以動搖原判決之具體理由，揆諸上開說明，自非屬
    得上訴第二審之具體事由，應認本件上訴不合上訴之法定要
    件，予以駁回，並不經言詞辯論為之。
據上論斷，應依刑事訴訟法第367條前段、第372條，判決如主文
。
中    華    民    國    98    年    11    月    6     日
                  刑事第二庭審判長法  官  洪光燦
                                  法  官  李麗玲
                                  法  官  林恆吉
以上正本證明與原本無異。
如不服本判決，應於收受送達後10日內向本院提出上訴書狀，其
未敘述上訴之理由者並得於提起上訴後10日內向本院補提理由書
（均須按他造當事人之人數附繕本）「切勿逕送上級法院」。
                                  書記官  陳盈璇
中    華    民    國    98    年    11    月    6     日


司法院資訊處製作；財團法人民間司法改革基金會備份。
